【裁判字號】    90,自,55
【裁判日期】    900521
【裁判案由】    侵占
【裁判全文】
臺灣彰化地方法院刑事裁定                              九十年度自字第五五號
    自  訴  人  甲○○
    被      告  乙○○
右列被告因侵占案件，經自訴人提起自訴，本院裁定如左：
    主  文
自訴駁回。
    理  由
一、按法院或受命法官於自訴案件第一次審判期日前訊問及調查結果，如認為案件有
    刑事訴訟法第二百五十二條至第二百五十四條之情形者，得以裁定駁回其自訴，
    同法第三百二十六條第三項定有明文。
二、本件自訴意旨略稱：被告乙○○於民國八十九年八月間，未經自訴人甲○○之同
    意，擅自以界樁釘於自訴人位於彰化縣埤頭鄉○○段三三六地號之土地上，無視
    於前人所設之圍牆界限，因認被告涉有刑法第三百二十條第二項之竊佔罪嫌（自
    訴人誤為侵占罪）云云。然查：系爭彰化縣埤頭鄉○○段三三六地號之土地，係
    由被告乙○○與自訴人之被繼承人吳昌及其他共有人所分別共有，而與系爭土地
    相毗鄰之該地段三三五號土地，業經被告與其他共有人達成協議分割，於八十九
    年四月二十七日登記完畢，其間並曾委請地政機關測量該三三五地號土地之界限
    ，經鑑界結果與現今圍牆界限有異，乃由被告將地樁釘立於圍牆外之分界點上，
    資為爾後處理分割事宜之基準等情，業據證人即受託承辦土地分割事宜之許甘棠
    到庭證述明確，並有被告提出之土地登記謄本、所有權分割契約書、地籍圖謄本
    、土地複丈成果圖在卷為憑。則被告在自己與他人共有之土地上釘定界樁，作為
    系爭土地與相鄰土地之界限基準，便於將來分割系爭土地時得以迅速確定土地範
    圍，毋庸另行重測地界而耗費時日，主觀上自得認為係權利之正當行使，此與刑
    法上竊佔罪所應具備之不法所有犯罪意圖顯屬有間。參諸被告已於八十九年九月
    間就系爭土地提出分割共有物訴訟在案，有民事起訴狀繕本及開庭通知書各一份
    附卷足稽，益徵被告確有依憑前次鑑界結果，資以分割系爭土地之真意，而非欲
    以釘定界樁方式竊佔系爭土地，至屬灼然。且自訴人及被告均稱除釘定界樁外，
    被告並無其他強佔使用或堆放雜物之情事，此不惟可證被告並無竊佔之意圖，亦
    難認被告單純設置界樁行為已與排除他人使用之竊佔犯行相互合致。是被告辯稱
    伊並無自訴人所指之竊佔情事等語，自非子虛，應值可採。自訴人既無積極證據
    證明被告確有竊佔系爭土地之犯行，犯罪事實顯有未足，自已合於刑事訴訟法第
    二百五十二條第十款之事由，揆諸前揭法條規定，本件自訴應予駁回。
三、據上論斷，應依刑事訴訟法第三百二十六條第三項、第二百五十二條第十款裁定
    如主文。
中      華      民      國      九十     年     五    月     二十一     日
                                    臺灣彰化地方法院刑事第三庭
                                            法      官  高 文 崇
右正本證明與原本無異。
如不服本裁定，應於裁定送達後五日內向本院提出抗告狀( 須附繕本 )。
                                            法院書記官  楊 筱 惠
中      華      民      國      九十     年     五    月     二十八     日


司法院資訊處製作；財團法人民間司法改革基金會備份。
